【裁判字號】    90,交聲再,5
【裁判日期】    900216
【裁判案由】    聲請再審
【裁判全文】
臺灣高等法院刑事裁定                                九十年度交聲再字第五號
    再審聲請人
    即受判決人  甲○○
    選任辯護人  陳鄭權
右聲請人因被告過失致死案件，對於本院八十九年度交上易字第五七號中華民國八十
九年十二月二十九日確定判決，聲請再審，本院裁定如左：
    主  文
再審之聲請駁回。
    理  由
一、再審聲請意旨略以：
  (一)原判決理由二謂：「證人蔡慧龍即處理員警於本院調查時證稱『車內物品均未動
    過』等語，：：足見本件被害人即死者係因車身右側攔腰側撞電線桿後，於右前
    座無法動彈，而遭挾斃。：：被害人則被夾緊在右前座上之事實，亦分據證人即
    現場目擊者藍漢揚：：搶救傷患之吳信雄、林光雄於原審調查時證述明確」云云
    。惟查本件案發當時，死者並未被夾緊在右前座上，矧現場目擊證人藍漢揚、證
    人吳信雄、林光雄均非第一位趕赴現場搶救之人，此有證人即案發當時親自抱被
    告及死者上救護車之黃榮斌可資為證。經查證人吳信雄、林光雄趕赴現場時，黃
    榮斌已獨自將死者拉出車外，斯時死者係斜躺於排檔處，頭部靠近後座，有黃隆
    斌於案發後繪製之車況位置圖可稽。苟如此，死者案發之際既非夾緊於右前座，
    是否絕非該車之駕駛即非無疑。又現場處理員警蔡慧龍與車主蔡嘉琳、蔡美灸具
    親戚關係，其製作之道路交通事故調查報表是否確實無訛，影響鑑定結果及原判
    決事實之認定，詎原確定判決未予詳細推求，遽為實體上之有罪判決，實難折人
    心服。
  (二)聲請傳喚蔡嘉琳、蔡美灸二位證人之目的，除釐清死者確曾多次無照駕駛外，更
    欲詳查死者係與何位友人至釣蝦場娛樂，經證實死者該名友人為甘佩文。死者與
    被告一同送甘佩文返回住處時，係由死者駕車，而甘女下車後，仍見係死者繼續
    駕駛，約一、二分鐘後，即發生本件不幸事故，因案發現場距甘女下車處約僅數
    百公尺，甘女是否曾目睹死者與被告換手駕車之情，攸關被告於案發之際是否為
    該車之駕駛。原判決遽認車主與本案無關，未拘提證人到庭詰問即率行判決，令
    本案始終未能傳訊證人甘佩文到庭，要難謂無重要證據漏未審酌之違誤。
  (三)綜上，原判決據以判決之證言顯係虛偽，本案尚有重要證據漏未審酌之憾，爰依
    刑事訴訟法第四百二十條第一項第二款、第六款、第四百二十一條規定，聲請再
    審云云。
二、按有罪之判決確定後，有原判決所憑之證言、鑑定或通譯已證明其為虛偽者，為
    受判決人之利益得聲請再審，刑事訴訟法第四百二十條第一項第二款固有明文，
    惟上開所稱之已證明其為虛偽者，係指除已經確定判決為證明者外，必須有相當
    之證據，足以證明始屬相符，此觀諸同法條第二項後段所載其刑事訴訟不能開始
    或續行，非因證據不足者之文義自明（最高法院八十四年度台抗字第一三四號、
    八十六年度台抗字第一五四號判決參照）。又按有罪之判決確定後，依同法第四
    百二十條第一項第六款規定，以發現確實之新證據，足認受有罪判決之人應受無
    罪、免訴、免刑或輕於原判決所認罪名之判決，而為受判決人之利益聲請再審者
    ，雖非以絕對不須經調查程序為條件，但仍須就該證據形式上之觀察，無顯然之
    瑕疵，而可動搖原確定判決之有罪判斷結果，方足當之（最高法院三十二年抗字
    第一一三號、四十九年台抗字第七二號、五十年台抗字第一０四號判例意旨參照
    ）。再者，前述所謂發現之新證據，係指該項證據，事實審法院於判決前因未經
    發現，不及調查斟酌，至其後始行發現者而言。若判決前已經當事人提出或聲請
    調查之證據，經原審法院捨棄不採者，即非該條所謂發現之新證據，不得據為聲
    請再審之原因，最高法院二十八年抗字第八號亦著有判例。
三、本院經查：
  (一)再審聲請人所提聲請意旨(一)主張證人藍漢揚、吳信雄、林光雄均非第一位趕赴現
    場搶救之人，所為死者係被夾緊於右前座之證言顯係虛偽，又處理員警蔡慧龍與
    車主蔡嘉琳、蔡美灸具親戚關係，其所作成之道路交通事故調查報表是否確實無
    訛，亦非無疑問云云。惟查刑事訴訟法第四百二十條第一項第二款所稱：「原判
    決所憑之證言、鑑定或通譯已證明其為虛偽」者，以經判決確定或其刑事訴訟不
    能開始或續行非因證據不足者為限，始得聲請再審，已如前述。本件再審聲請人
    既未提出任何證明證人藍漢揚、吳信雄、林光雄所為證言，及員警蔡慧龍所作道
    路交通事故調查表係屬虛偽之確定判決，復未提起任何有關上開證人涉及偽證罪
    或公務員登載不實事項於公文書罪之刑事訴訟，自與刑事訴訟第四百二十條第一
    項第二款所定聲請再審之要件並不相當。
  (二)次按刑事訴訟法第四百二十一條規定，不得上訴於第三審法院之案件，除前條規
    定外，其經第二審確定之有罪判決，如就足生影響於判決之重要證據漏未審酌者
    ，亦得為受判決人之利益聲請再審者，須該等證據係屬重要，且於事實審審理之
    時業已提出，而未予審酌，始屬相當。聲請人於聲請意旨(一)中雖主張依證人即案
    發當時親自抱聲請人及死者上救護車之黃榮斌所稱，案發斯時死者係斜躺於排檔
    處，頭部靠近後座，有事後繪製之車況位置圖可稽云云。惟查聲請人於本件刑事
    審理過程中，既未聲請傳喚證人黃榮斌、復未提出其所繪車況位置圖，是原審關
    於此部分自屬無從加以審酌，尚非漏未審酌，核與刑事訴訟法第四百二十一條所
    規定「重要證據漏未審酌」之情形有間。再查本件駕駛人究為何者，既經原審法
    院根據卷附現場暨車損照片所示之擋風玻璃碎裂狀況、小客車右側車身嚴重凹陷
    扭曲變形情形，及案發後車輛停放處與電線桿位置，徵諸離心力及慣性作用予以
    研判，認為車禍發生當時係被告駕車而死者為右前座乘客，此並與卷附之台灣省
    桃園縣區車輛行車事故鑑定委員會、台灣省車輛行車事故覆議鑑定委員會認定結
    果相符。聲請意旨(一)稱證人黃榮斌係第一位趕赴現場搶救之人，惟黃榮斌既係於
    案發之後始赴現場，並未當場目睹整件事實之經過，所為證言縱加審酌亦不能推
    翻前開鑑定委員會之專業鑑定結果，自不足動搖原確定判決有罪判斷之結果，按
    諸前揭說明，即與刑事訴訟法第四百二十條第一項第六款所定「足認受有罪判決
    之人應受無罪、免訴、免刑或輕於原判決所認之判決」之要件不合。
  (三)復查聲請意旨(二)稱原審未傳喚證人即車主蔡嘉琳、蔡美灸到庭詰問，致本案始終
    未能傳訊證人甘佩文到場，要難謂無重要證據漏未審酌之違誤云云。惟查，原判
    決既已於理由二(七)中敘明「被告犯罪之成立，與車主無關，自無傳訊證人蔡嘉琳
    、蔡美灸二人之必要」。則聲請人所稱未傳喚蔡嘉琳、蔡美灸云云，無非係對於
    原確定判決取捨證據、認定事實之職權行使再行爭執而已，要非屬重要證據漏未
    審酌而得為聲請再審之事由。至未傳訊證人甘佩文到場乙節，聲請人於事實審審
    理之時，既未聲請傳喚證人甘佩文，原審對此自屬無從加以調查，核與重要證據
    漏未審酌之情形有別，自不得據為聲請再審之理由。
  (四)綜上所述，聲請人所舉聲請再審之各理由，核與刑事訴訟法第四百二十條第一項
    第二款、第六款及同法第四百二十一條所定無一相符，所為再審之聲請自非有據
    ，其再審之聲請為無理由，應予駁回。
四、據上論斷，應依刑事訴訟法第四百三十四條第一項，裁定如主文。
中      華      民      國    九十      年      二      月     十六     日
                              台灣高等法院交通法庭
                                  審判長法  官  蔡  永  昌
                                        法  官  許  宗  和
                                        法  官  徐  昌  錦
右正本證明與原本無異。
不得抗告。
                                        書記官  吳  金  來
中      華      民      國    九十      年      二      月      十九    日


司法院資訊處製作；財團法人民間司法改革基金會備份。
